【裁判字號】    97,消債更,353
【裁判日期】    971229
【裁判案由】    更生事件
【裁判全文】
臺灣士林地方法院民事裁定           97年度消債更字第353號
債  務  人  甲○○
上列債務人聲請更生事件，並聲請保全處分，本院裁定如下：
    主  文
更生及保全處分之聲請均駁回。
聲請費用由聲請人負擔。
    理  由
一、按本條例施行前，債務人依金融主管機關協調成立之中華民
    國銀行公會會員辦理消費金融案件無擔保債務協商機制與金
    融機構成立之協商，須因不可歸責致履行顯有重大困難，始
    得聲請更生或清算，消費者債務清理條例第151 條第5 、6
    項定有明文。又聲請更生或清算不合程式或不備其他要件者
    ，法院應以裁定駁回之，但其情形可以補正者，法院應定期
    間先命補正，復為同條例第8 條所明定。
二、本件聲請意旨略以：債務人持有殘障手冊，為弱勢族群，因
    財務困難，有不能清償債務之情事，前曾於民國95年間依「
    中華民國銀行公會會員辦理消費金融案件無擔保債務協商機
    制」請求共同協商債務清償方案，並協商成立，協商條件為
    每月還款新臺幣（下同）1 萬4,863 元，然妻子於96年產下
    一女，且產後至今尚無工作須由債務人扶養，家庭負擔增加
    ，因非可歸責於己之事由致無法依協商條件履行債務，爰聲
    請更生等語。
三、經查，債務人主張因妻子於96年產下一女，且妻子產後無工
    作，收入減少，致債務人仰賴自身收入扶養妻女，且依協商
    條件每月須還款1 萬4,863 元，實已逾其能力所能負擔。惟
    經本院函查臺新國際商業銀行股份有限公司，債務人於96年
    4 月4 日即未再依協商條件履行債務，而債務人所提出之全
    戶戶籍謄本（見本院卷第33頁）所示，女兒陳玗庭於96年11
    月8 日始出生，債務人之主張與客觀事實不相符合。且債務
    人陳明妻子林秀晶無工作之原因為，產後身體須調養，女兒
    年幼須由妻子照養，故無法工作，然由債務人妻子林秀晶之
    勞工保險投保資料表（見本院卷第91頁）足知，林秀晶於96
    年2 月1 日加保於莊牙醫診所，至97年2 月29日始退保，期
    間皆受有薪資收入1 萬8,300 元，復有債務人提出林秀晶之
    薪轉帳戶存簿影本（見本院卷第92、93頁）可資佐證，債務
    人主張因妻女須債務人扶養，致其無法依約履行債務，顯與
    事實不符。再者，債務人於95年間向金融機構請求協商債務
    清償方案時，曾出具之收入切結證明書，當時月收入僅2 萬
    元，於96年2 月6 日加保於環遊世界股份有限公司，96年3
    月5 日即自任職公司受有薪資，有債務人提出之勞工保險卡
    影本（見本院卷第41頁）、薪轉帳戶存簿影本（見本院卷第
    63頁）在卷可稽，其收入不但未減少，且增加1 萬餘元，且
    當時女兒尚未出生，妻子仍有收入，其主張女兒出生，妻子
    產後無業，皆仰賴其扶養，因不可歸責於己，致履行協商條
    件有重大困難，顯難憑採。債務人於本條例施行前，曾依中
    華民國銀行公會會員辦理消費金融案件無擔保債務協商機制
    與金融機構成立協商，惟不符合消費者債務清理條例第151
    條第5 、6 項所定「須因不可歸責致履行顯有重大困難」之
    要件，上開欠缺又屬無從補正。是揆諸首開說明，本件債務
    人聲請更生，於法未合，不應准許，應予駁回。又其更生之
    聲請既經駁回，其保全處分之請求，已無必要，應併予駁回
    ，爰裁定如主文。
中    華    民    國    97    年    12    月    29    日
                  民事第二庭  法      官  王怡雯
上為正本係照原本作成
如不服本裁定，應於裁定送達後10日內，以書狀向本院提出抗告
，並繳納抗告費新臺幣1 千元
中    華    民    國    97    年    12    月    29    日
                              書  記  官  桂大永


司法院資訊處製作；財團法人民間司法改革基金會備份。
